臺灣板橋地方法院刑事判決　　　　　　　95年度訴字第3688號
公　訴　人　臺灣板橋地方法院檢察署檢察官
被　　　告　乙○○
上列被告因誣告案件，經檢察官提起公訴（95年度偵字第23570
號），本院判決如下：
    主  文
乙○○意圖他人受刑事處分，向該管公務員誣告，處有期徒刑
月。
    事  實
一、乙○○有賭博前科，其係位於臺北縣板橋市○○路182 號「
    金銘當舖」之實際負責人，明知甲○○於民國94年3 月24日
    至該當舖典當車牌號碼為7119-KE 號之自小客車時，係採取
    免留車之方式，並未實際將該車交由金銘當舖占有，而仍繼
    續使用該車，詎其竟因甲○○嗣後未遵期繳款，即意圖使他
    人受刑事處分，而於94年5 月10日具名遞狀向臺灣板橋地方
    法院檢察署提出告訴，誣指甲○○於當日典當該車後，即於
    次日（即94年3 月25日）佯稱需要用車而向該當舖借用該車
    ，並告知二日後歸還，詎甲○○並未依約歸還該車，亦未繳
    納款項，認涉有刑法第339 條第1 項之詐欺取財罪嫌，嗣經
    臺灣板橋地方法院檢察署檢察官以95年度偵緝字第2352號案
    件偵辦後查悉上情，並就甲○○涉嫌詐欺部分以犯罪嫌疑不
    足為由為不起訴處分確定。
二、案經臺灣板橋地方法院檢察署檢察官自行簽分偵查起訴。
    理  由
一、訊據被告乙○○固坦承於上開時、地親自處理證人甲○○典
    當前揭車輛事宜，嗣後並具狀向臺灣板橋地方法院檢察署對
    證人甲○○提出詐欺取財罪之告訴等事實，惟矢口否認有何
    誣告犯行，辯稱：證人甲○○確實有來貸款，也有將該車借
    走，伊僅係將日期記錯，並無誣告之意思云云。經查：
(一)證人甲○○於上開時、地向被告所經營之金銘當舖典當前揭
    自小客車而貸得新臺幣十六萬元，該車並由證人甲○○繼續
    使用，證人甲○○於當日晚間7 時25分許，即因另涉施用毒
    品犯行而遭臺北縣政府警察局板橋分局沙崙派出所警員逮捕
    ，旋即入臺灣臺北看守所附設勒戒處所執行觀察、勒戒，迄
    至同年5 月2 日方執行完畢出所，嗣被告於94年5 月10日具
    狀向上開檢察署對證人甲○○提出詐欺告訴，主張證人甲○
    ○係於94年3 月25日再至該當舖佯稱需要用車而將該自小客
    車借走等事實，業據被告供承不諱，核與證人甲○○於偵查
    及本院審理中所為之證述相符，並有聲明同意書、切結書、
    當票、刑事告訴狀、證人甲○○之在監所資料報表各一紙附
    卷可稽，暨證人甲○○所涉94年度毒偵字第1840號施用毒品
    案件卷宗影本一份在卷可參，是此部分之事實堪以認定，合
    先敘明。
(二)證人甲○○於本院審理中業已明確證稱，其先前即曾帶伊弟
    弟至金銘當舖當機車，當時即詢問過當舖人員可以免留車方
    式典當車輛，嗣後伊至該當舖典當前揭自小客車時，一進門
    即主動告知要採取免留車方式，對方即告知免留車可貸款之
    額度，該自小客車自始均未留在當舖過，且本件所有文件均
    係當日典當時所簽立等語（參見本院96年3 月14日審判筆錄
    第2 至5 頁）。被告亦當庭自承：「當天是證人（指甲○○
    ）一進來就說要不留車，我就問他說不留車有什麼證明之類
    的話…。」等語（參見上開本院審判筆錄第6 頁），亦即證
    人甲○○確實因採取不留車之方式典當，而自始未將該自小
    客車交由金銘當舖占有，仍繼續使用該車，並非因對當鋪人
    員施以詐術而再取得該車甚明。詎被告竟於告訴狀中偽稱證
    人甲○○於交付該車後，再於次日以需要用車為由而向金銘
    當舖詐得該車，其於該案偵查中復向承辦警員謊稱：「（問
    ：你公司規定典當時是否可以原車使用？）不可以，但是他
    本人（指甲○○）至本公司有告知我急需用車，向我借一天
    時間即歸還該車，所以我才借給他。」等語（參見94年度他
    字第4081號偵查卷第10頁），嗣更向檢察官謊稱：「甲○○
    在94年3 月24日到當舖典當，在3 月25日想借車來載他老婆
    、小孩出門…」等語（參見上開偵查卷第26頁），顯見此並
    非如被告所辯僅係日期記錯之問題，被告明知當時證人甲○
    ○係以免留車方式典當，竟屢次捏造證人甲○○係於交付車
    輛予當舖後，再以「急需用車」、「要載老婆、小孩出門」
    之事由而向伊施以詐術等不實內容，可徵被告確有誣告證人
    甲○○而使其受到刑事訴追之犯意及意圖，方一再捏造前開
    不實之事項，並以此提出刑事告訴，至為灼然。據此，被告
    上開所辯尚非足採，本案事證明確，被告犯行堪以認定。
二、按被告意圖使證人甲○○受刑事或懲戒處分，向該管公務員
    誣告，核其所為，係犯刑法第169 條第1 項之誣告罪。本院
    爰審酌被告前有賭博前科、有臺灣高等法院被告前案紀錄表
    一份在卷可按、素行非佳，本件其雖因放款予證人甲○○而
    受有損失，然其既採取免留車之方式放款事先已可預見部分
    借款人有可能未依約償還借款，且將典當之車輛遷移不明致
    其無從以該車取償，竟仍以此方式招攬生意賺取利潤，自應
    承擔此部分之風險，不能於借款人未遵期還款時，即遽爾羅
    織罪名誣指他人涉有詐欺罪，而浪費司法資源替其尋找行蹤
    不明之借款人，及採取「以刑逼民」之方式迫使借款人籌款
    償還債務，嚴重妨害司法公正及被害人之權益，暨其犯罪後
    坦承部分犯行之態度等一切情狀，量處如主文所示之刑，以
    資懲儆。另本件被告所涉指定犯人誣告罪最重本刑為七年以
    下有期徒刑，與刑法第41條第1 項所定得易科罰金者限於最
    重本刑為五年以下有期徒刑之罪之要件不符（刑法雖自94年
    2 月2 日修正公布，並自95年7 月1 日起施行，惟修正前後
    之刑法此部分之規定均屬相同），爰不諭知易科罰金之折算
    標準，附此敘明。
據上論斷，應依刑事訴訟法第299 條第1 項前段，刑法第169 條
第1 項，判決如主文。
本案經檢察官吳宗光到庭執行職務。
中　　華　　民　　國　　96　　年　　3 　　月　　30　　日
                  刑事第十七庭  審判長法　官 李幼妃
                                      法  官 鄭燕璘
                                      法  官 張紹省
以上正本證明與原本無異。
如不服本判決應於送達後十日內向本院提出上訴狀。
                                      書記官 周雅玲
中　　華　　民　　國　　96　　年　　3 　　月　　30　　日
附錄本案論罪科刑法條全文：
中華民國刑法第169條第1項
意圖他人受刑事或懲戒處分，向該管公務員誣告者，處七年以下
有期徒刑。
